【裁判字號】    97,交聲,1795
【裁判日期】    971016
【裁判案由】    交管條例聲異
【裁判全文】
臺灣板橋地方法院交通事件裁定        97年度交聲字第1795號
原處分機關  臺北市交通事件裁決所
異  議  人
即受處分人  甲○○
上列受處分人因違反道路交通管理處罰條例案件，對於臺北市交
通事件裁決所中華民國97年6 月25日所為之處分（原處分案號：
北市裁二字第裁22-A1A227747號），聲明異議，本院裁定如下：
    主  文
異議駁回。
    理  由
一、按汽車駕駛人，爭道行駛有在多車道不依規定駕車者，處新
    臺幣（下同）六百元以上一千八百元以下罰鍰，並予記違規
    點數一點；又按汽車駕駛人，駕駛汽車違反道路交通安全規
    則，因而肇事致人受傷者，記違規點數三點，道路交通管理
    處罰條例第45條第4 款、第63條第1 項第1 款、第61條第3
    項分別定有明文。
二、異議人即受處分人甲○○於民國97年3 月31日上午8 時30分
    許，騎乘車牌號碼LF7-117 號重型機車，沿臺北市萬華區○
    ○○道由南往北方向行駛，迨至艋舺大道70號前時，因有在
    多車道變換車道時未保持安全距離之違規情形，經臺北市政
    府警察局交通警察大隊以受處分人騎乘機車有違反前揭道路
    交通管理處罰條例第45條第4 款、第61條第3 項規定之事實
    製單舉發，經將舉發通知單送達於受處分人後，受處分人於
    應到案日期前之97年5 月19日提出陳述，經原處分機關函請
    舉發機關調查後，仍依道路交通管理處罰條例第45條第4 款
    、第63條第1 項第1 款（裁決書漏載第1 款應予補正）、第
    61條第3 項及違反道路交通管理事件統一裁罰基準表之規定
    ，於97年6 月25日裁處受處分人罰鍰六百元，並記違規點數
    四點。
三、異議人於異議狀中固不否認於前述時間有騎乘上開車牌號碼
    之重型機車行經上揭路段之事實，惟辯稱：伊騎乘上開車輛
    原行駛於臺北市○○○道第三車道，為閃避前方緊急煞車之
    車輛且右方有來車，故向左閃避至第二車道，又因察覺該車
    道有「禁行機車」之警告標語，故在打方向燈及透過後照鏡
    確認後方並無來車之情形下返回原車道（即第三車道）直行
    時，卻遭劉銘偉騎乘之車牌號碼BVJ-206 號重型機車由右後
    方擦撞，造成伊及附載乘客郭藍雯均受有傷害，而劉銘偉亦
    因自行撞擊前方安全島而人車倒地受有傷害，惟裁決單位竟
    不察上情，僅依照不精確的道路現場圖即逕行認定伊有違規
    事實予以懲處，又無積極證據佐證，是處分顯有錯誤云云。
    然查：
  (一)異議人騎乘前揭重型機車於上開時、地，與同向後方直行由
    劉銘偉騎乘之車牌號碼BVJ-206 號重型機車發生擦撞而肇事
    ，致劉銘偉受有右臂骨折、右手、左手、右腳多處擦傷，異
    議人所附載之郭藍雯亦受有骨盆骨折、右下肢擦傷等情，有
    臺北市政府警察局交通警察大隊以97年8 月21日北市警交大
    事字第09733392 700號函附之道路交通事故現場圖、道路交
    通事故調查報告表（一）、（二）、談話紀錄表、補充資料
    表、現場照片等附卷可稽，已可認定。
  (二)按汽車在同向二車道以上道路，除應依標誌或標線之指示行
    駛外，並應遵守變換車道時，應讓直行車先行，並注意安全
    距離；又機器腳踏車行駛之車道，依標誌或標線之規定行駛
    ，無標誌或標線者，變換車道時，應讓直行車先行，並注意
    安全距離，道路交通安全規則第98條第1 項第6 款、第99條
    第1 項第3 款分別定有明文。本件異議人於事發時間，確有
    騎乘機車沿艋舺大道且有變換車道行駛及行駛在有「禁行機
    車」標線之車道等行為，業經異議人辯述於前，而其於警詢
    時亦已供稱：「我車肇事前沿艋舺大道南往北第二線車道行
    駛，我要向右變換車道到第二線車道行駛行駛至肇事處（我
    不記得我有沒有打方向燈），致我車的右側車身被車號BVJ-
    206 號重機車沿我的右後方同方向第三線車道行駛的前車頭
    撞及而肇事」等語，又參諸證人劉銘偉於警詢時供述：「我
    車肇事前沿艋舺大道第三線車道行駛，我車要直行往中華路
    方向駛至肇事處，致我車的前車頭撞及車號LF7-117 號重機
    車沿艋舺大道南往北第二車道在我車左前方行駛，沒有打方
    向燈便向右變換車道到第三線車道，而該重機車車速很快行
    駛的右後車身而肇事」等語，是異議人顯有騎乘機車不依標
    誌或標線之規定行駛車道及變換車道時未讓直行車先行並注
    意安全距離之違規情事。
  (三)本院依職權囑託臺北市車輛行車事故鑑定委員會鑑定肇事原
    因結果，於伍、肇事分析項下之一、駕駛行為欄中亦謂「（
    三）... 然參照警方道路交通事故現場圖所註記兩車行向，
    併參據道路交通事故補充資料表所登載朱君重機車右側車身
    損壞、右前車身面板破裂、右剎車桿及車頭面板刮痕、右後
    視鏡斷掉之車損部位，併參酌朱君於警方談話紀錄自述其車
    沿南往北第二車道行駛要向右變換至第三車道行駛時右側車
    身被右後方第三車道駛來劉君重機車前車頭撞及之事故經過
    等推析，朱君重機車應係自第二車道變換至第三車道過程中
    疏於注意與沿第三車道行駛劉君重機車保持適當安全距離，
    致未讓直行之劉君重機車先行而兩車相擦撞。是以推論，朱
    君重機車有『變換車道時未讓直行車先行且未注意安全距離
    』之情事，另參據警方道路交通事故現場圖所示艋舺大道南
    往北第一、二車道劃設〝禁行機車〞標字，顯示朱君重機車
    有『機車行駛禁行車道』之情形，上述朱君之駕駛行為係本
    事故肇事主因。（四）另參酌劉君於談話紀錄自述其車肇事
    當時行車速率為50至60公里/ 小時之情事推析，劉君重機車
    有『涉嫌超速行駛』之情事，且為本事故肇事次因。」有該
    鑑定委員會於97年7 月14日出具之案號00000000000 號鑑定
    意見書在卷可參，顯亦同本院見解，異議人既係領有駕駛執
    照之駕駛人，竟未予注意遵守，猶未注意保持適當安全距離
    而變換車道行駛，自難辭卸違規責任。
  (四)總此，受處分人雖以前開情詞為辯，尚難認為可採，本件事
    證明確，受處分人有上述違規行為洵堪認定。
四、綜上所述，受處分人確有騎乘機車在上開時地因在多車道不
    依規定駕車及違反道路交通安全規則肇事致人受傷之違規行
    為，是以原處分機關依道路交通管理處罰條例第45條第4 款
    、第63條第1 項第1 款、第61條第3 項、違反道路交通管理
    事件統一裁罰基準表之規定，裁處受處分人罰鍰六百元，並
    記違規點數四點，核無違誤，本件受處分人聲明異議為無理
    由，自應將其異議駁回。
據上論斷，應依道路交通案件處理辦法第19條，裁定如主文。
中    華    民    國    97    年    10    月    16    日
                  交通法庭    法  官  張江澤
以上正本證明與原本無異。
如不服本裁定，應於裁定送達後5日內，向本院提出抗告狀。
                              書記官  梁宜庭
中    華    民    國    97    年    10    月    16    日


司法院資訊處製作；財團法人民間司法改革基金會備份。
